臺灣臺中地方法院交通法庭裁定　 　　　96年度交聲字第818號
原處分機關　　交通部公路總局臺中區監理所臺中市監理站
異　議　人　　甲○○
即受處分人
上列異議人因違反道路交通管理處罰條例案件，對於交通部公路
總局臺中區監理所臺中市監理站於民國九十六年七月二十三日所
為之處分（原處分案號：裁監稽違字第裁六一－ＧＤ00000
00號裁決書）聲明異議，本院裁定如下：
    主  文
異議駁回。
    理  由
一、按「汽車駕駛人拒絕接受第一項測試之檢定者，處新臺幣六
    萬元罰鍰，並當場移置保管該汽車及吊銷該駕駛執照；如肇
    事致人重傷或死亡者，吊銷該駕駛執照，並不得再考領。」
    、「汽車駕駛人，曾依‧‧‧、第三十五條第三項前段、第
    四項前段、‧‧‧規定吊銷駕駛執照者，三年內不得考領駕
    駛執照。」，道路交通管理處罰條例第三十五條第四項及第
    六十七條第二項分別定有明文。
二、原處分機關交通部公路總局臺中區監理所臺中市監理站略以
    ：異議人即受處分人甲○○於民國（以下同）九十六年七月
    二十二日一時四十分許，駕駛車牌號碼二九九－ＭＷ號營業
    一般小客車（計程車），在臺中市○○路與青海路口附近，
    因「駕駛人酒後駕車，拒絕酒測」之違規，經臺中市警察局
    第六分局何安派出所警員依違反道路交通管理處罰條例第三
    十五條第四項規定，以中市警交字第ＧＤ0000000號
    違反道路交通管理事件通知單舉發。惟異議人拒絕簽收，依
    違反道路交通管理事件統一裁罰基準及處理細則第十一條第
    一項第一款規定，視為已收受。又異議人於期限內到案，遂
    於九十六年七月二十三日製開裁監稽違字第裁六一－ＧＤ0
    000000號裁決書（受處分人已於九十六年七月二十三
    日繳交六萬元罰鍰、尚未執行吊銷駕照），於法並無不合等
    語。
三、本件異議人略以：伊於九十六年七月二十二日凌晨一時四十
    分許，在臺中市○○路、青海路口，因自知有飲酒不勝酒力
    ，遂停靠路邊休息，適有原舉發單位警員張明宏見狀上前盤
    查，伊很配合的與警員回派出所測試，殊不知該警員故意刁
    難，說本人拒測，遂開立中市警交字第ＧＤ0000000
    號之罰單，本人若要拒測就當場拒絕與之回派出所，何須到
    了派出所再拒測，伊雖不服但自認倒楣，遂持單繳款，豈知
    繳款仍不能完事，竟是要賴以營生維持家計的計程車駕照要
    被吊銷且是三年內禁考，這是官欺民，一位守法的百姓，竟
    是要這般的被欺負，實是可悲，請求民伸張正義，還予權益
    ，不勝感激云云。
四、經查：
（一）按行為人有違反道路交通管理處罰條例之情形者，應填製
      舉發違反道路交通管理事件通知單，並於被通知人欄予以
      勾記，而當場舉發者，應填記駕駛人或行為人姓名、性別
      、出生年月日、地址、身分證統一編號及車主姓名、地址
      、車牌號碼、車輛種類。被查獲之駕駛人或行為人為受處
      分人時，應於填記通知單後將通知聯交付該駕駛人或行為
      人簽名或蓋章收受之；拒絕簽章者，仍應將通知聯交付該
      駕駛人或行為人收受，並記明其事由及交付之時間；拒絕
      收受者，應告知其應到案時間及處所，並記明事由與告知
      事項，視為已收受。違反道路交通管理事件統一裁罰基準
      及處理細則第十一條第一項第一款定有明文。查異議人雖
　　　拒絕簽收原舉發單位所製開之舉發違反道路交通管理事件
  　　通知單，惟原舉發之員警業依法於舉發違反道路交通管理
    　事件通知單上記明事由並告知到案地點及日期，則依前揭
      違反道路交通管理事件統一裁罰基準及處理細則第十一條
      第一項第一款之規定，前開舉發通知單即視為業經異議人
      收受，合先說明。
（二）又受異議人雖以上開情詞置辯，惟查：
　１、查本件異議人於九十六年七月二十二日一時四十分許，確
  　　有因飲酒後駕車，但因不勝酒力而將所駕駛之上開小客車
    　停放路邊之事實，業據異議人於本院九十六年十月九日、
      同年十一月八日調查時供述在卷，並有卷附之聲明異議狀
      可稽。
　２、本件舉發係起因於臺中市警察局勤務指揮中心於九十六年
　　　七月二十二日一時二十八分許，接獲報案後，經臺中市警
  　　察局第六分局何安派出所員警劉明堂、張明宏前往處而發
　    現異議人有酒後駕駛上開營業小客車之事實，業經證人張
      明宏於本院九十六年十月九日調查時結證稱：「（問：請
      陳述本件開單告發的經過）九十六年七月二十二日凌晨十
      二點到二點由我與劉明堂執巡邏勤務，一一○通報中港路
      與漢口路交岔口有一部計程車停在路中間，請我們過去查
      看，我們過去時在該路口並沒有發現，就開車要延漢口路
      回派出所的方向在漢口路與青海路口停紅綠燈，綠燈亮時
      ，正前面等紅綠燈的車子等了約三十秒左右仍然沒有走，
      覺得很奇怪就鳴喇叭，該車就慢慢的行駛左轉青海路，我
      們就把他在路口攔下來，駕駛即今日到庭的受處分人甲○
      ○就下車，我看他眼神呆滯且走路搖搖晃晃，且聞得到酒
      味，就問他開計程車怎麼還喝酒，他也有承認有喝酒，但
      因為我們車上沒有攜帶酒測器，所以就載他到何安派出所
      休息．．」等情綦詳，並有上開勤務指揮中心受理各類案
      件記錄單在卷可稽。
　３、再異議人經警帶回何安派出所進行酒測時，未配合進行酒
  　　測之經過，亦據證人張明宏於本院九十六年十月九日調查
    　時證述：「（問：請陳述本件開單告發的經過）．．到了
      派出所以後大約半個小時才向異議人作酒測，但異議人拒
      絕酒測，說不要這樣子，當時有錄音，派出所同事賴光輝
      前前後後共問過異議人三次酒測，但異議人都不願意，所
      以就開拒測的單，且異議人當時拒絕簽名．．我當時在場
      也都有看到整個過程。」等語，及證人乙○○○○於本院
      九十六年十一月八日調查庭結證稱：「（問：是否知道本
      件異議人在九十六年七月二十二日舉發酒後駕車違規？）
      知道，當天是巡邏人員張明宏、劉明堂警員處理後，將異
      議人帶返派出所。（為何會將異議人帶回派出所及處理的
      經過為何？）張明宏、劉明堂警員將異議人帶回派出所時
      ，告訴我異議人有酒後駕車，．．他們請他下車，發現有
      酒後駕車的情形，所以將異議人帶回派出所，之後由我處
      理。（問：處理的經過？）帶回異議人到所後，我要對異
      議人進行酒測的時候，異議人第一次不配合而不吹氣進行
      酒精測試，第一次與第二次進行酒測的間隔時間因為已經
      很久了，所以我忘記了，繼續作第二次酒測時，有告知異
      議人酒後駕車駕駛計程車然後進行酒測，但異議人講說不
      要這樣（臺語），仍然沒有吹氣，第三次異議人就說要吹
      氣了，但是異議人只含著酒精測試器的吹嘴但是不吹氣，
      故測試器沒有反應，所以我才知道異議人沒有吹氣，這整
      個經過當時有錄音，派出所內沒有錄影，從帶異議人回所
      到異議人三次沒有配合吹氣，時間歷經已經一、二個小時
      ，我們尚有其他勤務，無法再請異議人配合，因異議人均
      拒絕配合警方的酒精濃度測試，所以我們才對異議人開拒
      絕酒測的罰單，對異議人開出罰單後，因我們尚有扣車，
      所以有開具扣車通知書，異議人都不願意簽名，就請拖吊
      車將該異議人的計程車拖往拖吊場，扣車通知書與罰單後
      來都是由異議人的朋友幫他帶回去，並載異議人回去。」
      等語綦詳，並有上開對異議人進行酒測經過之錄音光碟一
      片及錄音譯文一份附卷可資佐證。
　４、由上所述，足認異議人確有酒後駕車及拒絕酒測之違規行
　　  為，其所辯顯不足採信。
（三）按交通警員製單舉發違反道路交通管理處罰條例所列之違
      規事實，本質上為行政處分，係公務員基於職務上權力，
      依法就特定之具體事件所為具有公法上效果之單方行政行
      為，基於公務員為公法上行為具有公信力之原則，該行政
      處分當可被推定為真正，其據以依法處分之事實認定亦為
      正確無誤，本此公信原則，乃立法者賦予行政機關制定違
      反道路交通事件統一裁罰標準及處理細則，使值勤警員得
      當機處分以維護交通秩序、安全之行政目的，反之，若謂
      公務員一切行政行為均需預留證據以證其實，則國家行政
      勢必窒礙難行，據此，刑事訴訟法就犯罪證據有關之規定
      中，與行政秩序罰之交通違規裁罰本旨不合之部分，自不
      在準用之列。本件現場舉發員警與異議人素昧平生，並無
      仇隙，衡情舉發之員警當無設詞攀誣、濫予舉發之理，本
      件既無任何證據足證警員有捏造事實、違法取締之情事，
      則執勤警員本其維護交通秩序、安全職責所為之舉發，自
      應受到合法、正確之推定。
（四）綜上所述，本件異議人既不否認確有飲酒之事實，復無證
      據足資證明其無酒後駕車及拒絕酒測之違規行為，且前開
      舉發通知單業經合法送達收受，則依前所述，原處分機關
      逕依法裁決，核無不當，而受處分人就原處分所為之異議
      ，自屬無理由，應予駁回。
五、據上論斷，應依道路交通管理處罰條例第八十七條第二項、
    道路交通案件處理辦法第十九條規定，裁定如主文。
中　　華　　民　　國　　96　　年　　11　　月　　16　　日
                          交通法庭    法  官  莊秋燕
以上正本證明與原本無異。
如不服本裁定，應於送達後五日內，向本院提出抗告狀。
                                      書記官  顏督訓
中　　華　　民　　國　　96　　年　　11　　月　　16　　日
